【裁判字號】    97,易,3068
【裁判日期】    970902
【裁判案由】    傷害
【裁判全文】
臺灣臺中地方法院刑事判決              97年度易字第3068號
公  訴  人  臺灣臺中地方法院檢察署檢察官
被      告  乙○○
                      號
上列被告因傷害案件，經檢察官提起公訴（97年度調偵字第 138
號），本院判決如下：
    主    文
乙○○共同傷害人之身體，處有期徒刑捌月；減為有期徒刑肆月
，如易科罰金，以新臺幣壹仟元折算壹日。
    犯罪事實
一、乙○○於民國96年2 月24日晚上11時許，鳩集10多名不詳姓
    名之成年男子，在臺中縣大安鄉○○○路1200巷口。適有吳
    甲○○與沈健富、王新富、孫永信、張緻南等人正由同巷10
    號黃柏翔家中走出來，乙○○因而對甲○○等人質問「看啥
    小」（台語發音），隨即基於傷害人身體之犯意，手持棒球
    棍（未據扣案）毆打甲○○之頭部，之後又接續夥同其他在
    場之多名真實姓名年籍不詳之成年男子圍毆甲○○，致甲○
    ○受有外傷性遲發性顱出血之傷害。
二、案經甲○○訴由臺中縣大甲分局報告臺灣臺中地方法院檢察
    署檢察官偵查起訴。
    理    由
壹、證據能力之說明：
一、按被告以外之人（包括證人、鑑定人、告訴人、被害人及共
    同被告等）於審判外之陳述雖不符刑事訴訟法第159條之1至
    之4 等四條之規定，而經當事人於審判程序同意作為證據，
    法院審酌該言詞陳述或書面陳述作成時之情況，認為適當者
    ，亦得為證據；當事人、代理人或辯護人於法院調查證據時
    ，知有刑事訴訟法第159條第1項不得為證據之情形，而未於
    言詞辯論終結前聲明異議者，視為有前項之同意，同 法 第
    159條之5定有明文。立法意旨在於傳聞證據未經當事人之反
    對詰問予以核實，原則上先予排除。惟若當事人已放棄反對
    詰問權，於審判程序中表明同意該等傳聞證據可作為證據；
    或於言詞辯論終結前未聲明異議，基於尊重當事人對傳聞證
    據之處分權，及證據資料愈豐富，愈有助於真實發見之理念
    ，且強化言詞辯論主義，使訴訟程序得以順暢進行，上開傳
    聞證據亦均具有證據能力。
二、本件證人甲○○、王新富、沈健富、孫永信、張緻南均曾於
    警詢及偵查中為陳述，其性質雖屬傳聞證據，惟上開警詢及
    偵查筆錄內容，業經被告乙○○於本院審判程序同意作為證
    據，且未於言詞辯論終結前對該等筆錄內容異議，依上開規
    定，是其等於警詢及偵查中之證言應具有證據能力。
貳、實體部分：
一、訊據被告乙○○矢口否認有何傷害犯行，辯稱：96年2 月24
    日晚上11點多，伊開車經過臺中縣大安鄉○○○路與中山北
    路口，看見便利商店欲下車買煙及礦泉水，剛停下時看到一
    位綽號「阿富」（指沈健富）的朋友由商店西邊走出來，後
    面約有7、8個人也跟著走出來，伊看見該群人大呼小叫，所
    以就立即駕車離開云云。
二、經查，上開犯罪事實，業據被害人即證人甲○○於偵查中證
    述綦詳（見96年度偵續字第362號卷(一)第9頁、25頁、67頁）
    ，嗣於本院審理中仍堅稱：當天我是先去黃柏翔家和王新富
    、孫永信、沈健富、張緻南等人一起喝酒，是孫永信載我去
    的，喝完酒走出黃柏翔的家門要牽摩托車時就被打了；我看
    見被告拿球棒從巷口走過來，後面還跟了十幾個人；被告拿
    棒球棒從我後腦打下去，打三下。我確定就是在場的被告乙
    ○○，因為當時有十多個人，但是只有他拿棒球棒，而且他
    打我時是近距離毆打我，不會認錯人，不會冤枉他等語（本
    院97年8月22日審判筆錄第22頁以下）。
三、另證人沈健富於警詢時亦證述：「當時我與甲○○、孫永信
    、張緻南及王新富均在場，我們是前往臺中縣大安鄉○○○
    路1200巷10號找1 位朋友聊天，大約不到10分鐘，我們就一
    起走出去至巷口欲騎機車，我看見巷口停了幾部車，大約 1
    、20人在巷口等候，其中1 個我認識的人即乙○○持棒球棍
    對我們說：看啥小，接著乙○○就持棒球棍朝甲○○頭上不
    知道打了幾下。」等語（96年度偵字第7777號卷第10頁）；
    核與證人張緻南於警詢中證述：「當時我與甲○○、孫永信
    、沈健富及王新富均在場，我們是前往臺中縣大安鄉○○○
    路1200巷10號找王新富的1 位朋友聊天，大約不到10分鐘，
    我們就一起走出去至巷口欲騎機車，我看見巷口停了幾部車
    ，大約1、20人在巷口等候，其中1個我認識的人即乙○○持
    棒球棍對我們說：看啥小，接著乙○○就持棒球棍朝甲○○
    頭上不知道打了幾下，乙○○其他朋友也分別持木棍及磚頭
    圍毆甲○○，後來現場有人喊：警察來了，他們才停手離開
    。事後我們5 人在王新富家，乙○○有打電話給王新富，叫
    王新富把沈健富交出來。」等語相符（同上偵查卷第18頁）
    ；亦與證人王新富於警詢中證述：「當時我與甲○○、孫永
    信、張緻南及沈健富均在場，我們是前往臺中縣大安鄉○○
    ○路1200巷10號找我1 位朋友聊天，大約不到10分鐘，我們
    就一起走出去至巷口欲騎機車，我看見巷口停了幾部車，大
    約1、20人在巷口等候，其中1個我認識的人即乙○○持棒球
    棍對我們說：看啥小，接著乙○○就持棒球棍朝甲○○頭上
    打了1下，我試著制止，但被打了1下鼻子，我就躲到1 旁。
    乙○○其他朋友也分別持木棍及磚頭圍毆甲○○，後來現場
    有人喊：警察來了，他們才停手離開。事後我們5 人在我家
    ，乙○○有打電話給我，要我把沈健富交出來，當時我騙他
    不知道沈健富在哪裡，掛了電話我就問沈健富為何乙○○要
    找你，沈健富說以前有跟乙○○口角過，是否是被打的原因
    我也不清楚。」之情節一致（同上偵查卷第20頁）；此外，
    證人孫永信於警詢中亦證述：「我們共5人騎2部機車，但裡
    面我只認識甲○○，當時我載甲○○，我們至大安港路1200
    巷內找甲○○另外1 位朋友，該朋友我也不認識，大約不到
    10分鐘，我們一起走出至巷口欲騎機車，我看見巷口停了幾
    部機車，大約10餘人就往甲○○身上打下去，其中1 人持棒
    球棍，我上前勸架就遭持棒球棍男子毆打導致左右手均紅腫
    ，後來我騎機車載甲○○至大甲1 位王姓友人住處後，因甲
    ○○說頭會暈，我們才一起載甲○○至大甲李綜合醫院治療
    。」等語（同上偵查卷第23頁）。
四、雖證人沈健富及張緻南於檢察官偵查中復改稱：當天並未看
    到甲○○遭到何人毆打，警詢時雖證述乙○○有持木棍毆打
    甲○○，然因案發當時有喝酒，可能因此誤認，而且前往警
    局製作筆錄時也還在宿醉，所以才會指認是乙○○毆打甲○
    ○云云，惟查：
  (一)本件案發時間係在96年2 月24日晚上11時許，而證人沈健富
    係於96年2月26日始至大甲分局海墘派出所製作第1次警詢筆
    錄，之後復於2月28日及3月1日，再度前往大甲分局製作第2
    、3次之警詢筆錄。且於3次警詢筆錄中，證人沈健富均明確
    指證被告有持木棍毆打被害人甲○○，當無可能尚在宿醉中
    而生誤認之情況。
  (二)另證人張緻南係於96年2月25日晚上9時20分許，至大甲分局
    海墘派出所製作警詢筆錄，距離案發時間已1 日，則證人張
    緻南亦無可能因尚宿醉而產生誤認之情況，且證人張緻南警
    詢證述之內容具體明確，與被告亦素無嫌隙，應無蓄意誣陷
    之理。
  (三)再參以被告自承證人沈健富係伊哥哥小學同學；另證人張緻
    富在伊唸小學時即認識（本院同日筆錄第7 頁），則證人沈
    健富及張緻南自有可能因與被告熟識，而於事後為迴護被告
    因而翻異前詞。從而證人張緻南及沈健富等人之前開證言，
    自以在警詢之初供為可信。
五、至於被告固辯稱：伊當天只是開車經過案發現場要回老婆娘
    家，順便到巷口之便利商店買香菸、飲料，正好看到王新富
    ，想過去打招呼，接著看到一群人從巷子口衝出來，嘴巴一
    直罵髒話，就先開車離開了云云本院同日筆錄第2 頁）。惟
    查，被告於檢察官偵查中係稱：當時離那群人有50公尺遠，
    伊沒有看到王新富等人（96年度偵續字第362 號卷(一)第26頁
    ），被告前後供述已不一致。況被告若一直保持約50公尺處
    觀望遠方情況，則證人甲○○、沈健富、王新富、張緻南及
    孫永信等人絕無可能均於警詢中同時指證目擊被告出現在案
    發現場毆打告訴人。再參以被告於偵查中明確表示願意與告
    訴人和解，惟經濟條件不許可等語（同上偵查卷同頁筆錄）
    足見被告確實有毆打告訴人，則被告所辯顯係避重就輕之詞
    ，不足採信。此外，告訴人甲○○確實遭毆打而受有外傷性
    遲發性顱出血之傷害，復有李綜合醫院診斷證明書1 紙、光
    田綜合醫院、李綜合醫院及中山醫學大學附設醫院函覆之病
    歷資料各1 份等在卷可稽。本件事證明確，被告罪行堪以認
    定。
六、核與被告所為係犯刑法第277條第1項之普通傷害罪。被告與
    數名年籍不詳之成年男子間，就上開犯行具有犯意聯絡及行
    為分擔，為共同正犯。爰審酌被告僅因看人不順眼即糾眾持
    球棒毆打告訴人，惡性重大，且告訴人所受傷非輕，被告犯
    後仍飾詞矯辯，態度非佳，且尚未與告訴人達成和解等一切
    情狀，量處如主文所示之刑。又被告所犯傷害罪，因其犯罪
    時間在96年4 月24日以前，合於中華民國96年罪犯減刑條例
    第2 條第1項第3款之減刑條件，應減其刑期二分之一。至於
    被告傷人之棒球棍，因未扣案，且不能證明係被告所有，爰
    不為沒收之宣告。
據上論斷，應依刑事訴訟法第299條第1項前段，刑法第28條、第
277條第1項、第41條第1項前段，刑法施行法第1條之1第1項、第
2 項前段，中華民國96年罪犯減刑條例第2條第1項第3款、第7條
、第9條，判決如主文。
中    華    民    國    97    年    9     月     2    日
                  刑事第六庭  法  官  高英賓
上正本證明與原本無異。
如不服本判決，應於收受送達後10日內向本院提出上訴書狀（應
敘述具體理由並附繕本）。
上訴書狀如未敘述理由，應於上訴期間屆滿後20日內補提理由書
於本院。
                              書記官  司立文
中    華    民    國    97    年    9     月     2    日
附錄論罪科刑法條：
中華民國刑法第277條
傷害人之身體或健康者，處3年以下有期徒刑、拘役或1千元以下
罰金。
犯前項之罪因而致人於死者，處無期徒刑或7 年以上有期徒刑；
致重傷者，處3 年以上10年以下有期徒刑。


司法院資訊處製作；財團法人民間司法改革基金會備份。
